臺灣高雄地方法院民事判決　　　　　　　99年度訴字第1942號
原　　　告　陳煌祺
被　　　告　王祥益
　　　　　　許洺瑋
　　　　　　陳昕婕
上列當事人間損害賠償事件，本院民國100 年1 月20日言詞辯論
終結，判決如下：
    主      文
原告之訴及假執行之聲請均駁回。
訴訟費用由原告負擔。
    事實及理由
壹、程序部分：
一、被告王祥益經合法通知，未於本院最後言詞辯論期日到場，
    其雖曾具狀表示因工作之故而欲請假，惟未附任何證明文件
    ，是本院應認其所為請假之請求不應准許。故在被告王祥益
    無正當理由不到庭，復核無民事訴訟法第386 條各款之情形
    下，爰依原告之聲請，由其一造辯論判決，先予敘明。
二、按訴狀送達後，原告不得將原訴變更或追加他訴，但請求之
    基礎事實同一、被告於訴之變更或追加無異議，而為本案之
    言詞辯論者，因視為同意變更或追加，均不在此限，此觀民
    事訴訟法第255 條第1 項第2 款、第2 項之規定自明。查原
    告起訴時，原主張依侵權行為法律關係聲明求為被告應給付
    新臺幣（下同）928,000 元，及自起訴狀繕本送達之翌日起
    至清償日止，按年利率5%計算之利息（見本院卷第66頁）。
    嗣於本院訴訟審理中，追加主張債務不履行之法律關係為本
    件請求權基礎（見本院卷第128 頁）。核原告所為，乃基於
    主張被告等詐騙其買賣未上市股票之同一之基礎事實，又被
    告對此均未表示異議，揆諸前開規定，應予准許，合先敘明
    。
貳、實體部分：
一、本件原告起訴主張：其因透過網路認識化名為陳佩珍之被告
    陳昕婕，被告陳昕婕嗣即邀約見面，使原告誤認其有交往之
    意，被告陳昕婕並透露透過其姑丈購買未上市股票之投資事
    宜，並介紹其所稱之姑丈即被告許洺瑋予原告認識，被告許
    洺瑋、陳昕婕二人極力鼓吹其投資瑞佑科技股份有限公司（
    下稱瑞佑公司）之股票，原告乃受惑而先行交付10萬元現金
    給被告許洺瑋，並於民國97年12月31日再自郵局匯款24萬80
    00元給被告許洺瑋，用以購買瑞佑公司之股票；被告陳昕婕
    嗣後並再次遊說原告趁其姑丈許洺瑋移民前多買一些未上市
    股票，以免日後過苦日子等語，致原告誤以為被告陳昕婕有
    意下嫁，乃於98年1 月17、21日，又各匯款40萬元、18萬元
    給被告許洺瑋，以購買瑞佑公司股票。詎事後被告陳昕婕竟
    交付彩煇股份有限公司（下稱彩煇公司）股票，經原告質問
    為何非購買瑞佑公司股票，被告陳昕婕乃表示兩人購買不同
    公司股票可分攤風險云云，並拿數盒健康食品表示係先幫原
    告購買者，原告乃另行支付其5 千多元。嗣被告陳昕婕又一
    直要求原告購買境外基金，遭原告拒絕後，被告陳昕婕甚為
    不滿而與原告疏遠；其後於98年4 月間，原告經新聞媒體報
    導始知前開騙局，為此依侵權行為及債務不履行法律關係提
    起本訴等語。並聲明求為判決：被告應給付928,000 元，及
    自起訴狀繕本送達之翌日起至清償日止，按年利率5%計算之
    利息，並陳明願供擔保請准宣告假執行。
二、被告王祥益雖未於本院最後言詞辯論期日到庭，惟先前曾到
    院以下開情詞置辯，另被告許洺偉及陳昕婕則亦分別以下列
    情詞為辯，並均聲明原告之訴駁回：
（一）被告王祥益以：其本是擔任公司經理，業務範圍是販售健
      康食品，被告許洺瑋、陳昕婕並非其下線，雖有收受原告
      上開匯款，然原告匯款之帳戶係伊借給被告許洺瑋使用者
      ，故不清楚被告許洺偉及陳昕婕與原告間之交易過程。且
      原告當時曾簽切結書表示知悉股票變更並獲原告同意，亦
      無侵權行為等語為辯，並另陳明如受不利判決願供擔保請
      准宣告免為假執行。
（二）被告許洺瑋以：固曾收受原告交付之928,000 元款項，但
      並未向原告自稱係被告陳昕婕之姑丈，而係以公司主管身
      分出現在現場，席間談到股票的事，是原告自願投資，且
      事前就有告訴原告要變更購買彩煇公司之股票，故並未施
      用詐術等語為辯，並陳明如受不利判決願供擔保，請准宣
      告免為假執行。
（三）被告陳昕婕以：伊是在網路上認識原告，是基於朋友關係
      介紹原告買股票，是原告自行同意要購買股票，伊並未詐
      騙等語為辯。
三、兩造爭執與不爭執之事項：
（一）不爭執事項：
    (一)原告於97年間交付被告許洺瑋現金10萬元，並於97年12月
      31日、98年1 月17、21日分別匯款248,000 元、40萬元、
      18 萬 元共928,000 元入被告王祥益名下中國信託銀行新
      興分行0000000000 00 號帳戶內，用以購買瑞佑公司股票
      。
    (二)被告許洺瑋、陳昕婕事後交付給原告之股票為彩煇公司股
      票。
（二）爭執事項：被告王祥益、許洺瑋、陳昕婕有無詐騙原告之
      侵權行為存在？或有無債務不履行而致原告受有損害？
四、本院之判斷：
（一）按當事人主張有利於己之事實，就其事實負有舉證之責，
      民事訴訟法第277 條前段定有明文。次按，民法第184 條
      第1 項前項規定侵權行為以故意或過失不法侵害他人之權
      利為成立要件，故主張對造應負侵權行為責任者，應就對
      造有故意或過失負舉證責任，有最高法院58年台上字第14
      21號判例要旨可資參照。本件原告主張被告陳昕婕假意與
      其交往，並與被告許洺瑋共同向其佯稱為如購買瑞佑公司
      股票可獲利甚豐，惟其後卻交付彩煇公司之股票，因此受
      有損害等情，均為被告等所否認，是依前開論述，自應由
      原告就此部分負舉證之責。
    (二)惟查，就原告所主張被告陳昕婕假意與其交往，並由冒稱
      姑丈之被告許洺瑋向原告誆稱瑞佑股票大漲之消息乙節，
      已據被告陳昕婕、許洺瑋予以否認，然原告並未立證以實
      以說。又原告所另主張原本係購買瑞佑公司之股票，惟被
      告嗣後卻交付彩煇公司股票，致其受有損害部分，因被告
      許洺瑋辯稱已事先告知原告欲變更購買彩煇公司股票並得
      同意，原告亦另行出具切結書等語，而原告於本院審理期
      間，亦自認其確曾簽定經告知股票變更名稱並得其同意之
      切結書，其上確實載明原告購買彩煇公司股票且盈虧自負
      等內容（見本院卷第128 頁），是被告此部分所辯，自可
      堪採信。是原告既已明知並同意變更購彩煇公司之股票，
      則被告等交付彩煇公司股票予原告，自難認有何故意或過
      失不法侵害原告之權利。再者，買賣股票本具有高度風險
      ，況係未上市股票之交易，原告既於事前早已明知所購買
      者為未上市之股票，此經原告自承在卷（見本院第129 頁
      ），則此投資損失應為原告購買股票所得預見並係自願涉
      入之風險，此當無構成侵權行為之餘地，故原告此部分之
      主張，非屬有據。
    (三)另原告尚主張依債務不履行之法律關係，請求賠償其損害
      云云，惟原告既於事先已簽定告知股票變更名稱並得其同
      意之切結書乙紙予被告，業如前述，而被告其後亦確實交
      付彩煇公司之股票予原告，此除為兩造所不爭執外，復有
      原告提出之彩煇公司股票19紙在卷可稽（見本院卷第6 至
      24頁）。準此以觀，被告自未違反兩造間之約定而無違反
      其給付義務，是於原告未提出其他證據供本院調查參酌之
      情形下，亦難為原告有利之認定。
（二）綜上，本件原告未能舉證證明被告有何侵權行為或債務不
      履行之情事，致其受有損害，則原告於本訴之主張，均屬
      無據，應予駁回，
五、綜上所述，原告依侵權行為及債務不履行之法律關係，請求
    被告給付928,000 元，及自起訴狀繕本送達之翌日起至清償
    日止，按年利率5%計算之利息，為無理由，均應予以駁回。
    原告之訴既經駁回，其假執行之聲請即失所附麗，自應一併
    予以駁回。
六、本案事證已臻明確，兩造其餘攻擊防禦方法、證據，經本院
    審酌後，核與判決結果不生影響，爰不逐一論述，附此敘明
    。
據上論結，本件原告之訴為無理由，爰依民事訴訟法第385 條第
1項前段、第78條，判決如主文。
中    華    民    國   100    年    2     月    10    日
                      民事第六庭法  官  李怡諄
以上正本係照原本作成。
如對本判決上訴，須於判決送達後20日內向本院提出上訴狀。如
委任律師提起上訴者，應一併繳納上訴審裁判費。
中    華    民    國   100    年    2     月    10    日
                                書記官  陳俊亦